【裁判字號】    97,裁,3952
【裁判日期】    970814
【裁判案由】    考績
【裁判全文】
最  高  行  政  法  院  裁  定
                                      97年度裁字第3952號
抗  告  人  甲○○
上列抗告人與相對人國防部陸軍司令部間考績事件，對於中華民
國96年11月15日臺北高等行政法院96年度訴字第3526號裁定，提
起抗告，本院裁定如下︰
    主  文
抗告駁回。
抗告訴訟費用由抗告人負擔。
    理  由
一、按抗告法院認抗告為不合法或無理由者，應為駁回抗告之裁
    定。
二、抗告意旨略謂：原處分評列抗告人考績為乙等，導致其於現
    行有效之人事法規下，無法領取96年度考績獎金、被調離少
    校主官現職；未來諸如調佔高缺、進修國內外博士班、國防
    大學陸軍指參學院、管理學院指參班及國內外任何深造教育
    、擔任重要軍職、轉任軍訓教官等權益，均因而受限，難謂
    非重大影響抗告人權益，應准予提起行政救濟云云。
三、本院按：「憲法第16條規定人民有訴願及訴訟之權，人民之
    權利或法律上利益遭受損害，不得僅因身分或職業關係，即
    限制其依法律所定程序提起訴願或訴訟。因公務員身分受有
    行政處分得否提起行政爭訟，應視其處分內容而定，迭經本
    院解釋在案。軍人為廣義之公務員，與國家間具有公法上之
    職務關係，現役軍官依有關規定聲請續服現役未受允准，並
    核定其退伍，如對之有所爭執，既係影響軍人身分之存續，
    損及憲法所保障服公職之權利，自得循訴願及行政訴訟程序
    尋求救濟」司法院釋字第430號解釋在案，惟何者影響軍人
    身分之存續，損及憲法所保障服公職之權利，參照司法院大
    法官歷次相關解釋，須足以改變軍人身分關係，或於軍人權
    利有重大影響之處分，或基於軍人身分所產生之公法上財產
    請求權，始為行政處分，得循訴願及行政訴訟程序尋求救濟
    ；至於未改變軍人身分之記過處分、考績評定、機關內部所
    發之職務命令或所提供之福利措施，則不得提起行政爭訟。
    本件抗告人為相對人所屬軍官，其95年間因過失傷害案件遭
    刑事法院判處罪刑確定，年度考績經相對人核定為乙等，並
    未改變公務員身分關係、不直接影響服公職權利。抗告意旨
    所謂不得升遷、公費留學或轉任其他重要軍職，不得謂非重
    大影響公務員之權利云云，僅為抗告人預期且尚未發生之結
    果，亦非遭懲罰後，所直接產生之法律效果，尚與行政處分
    之定義有間。抗告人復對之提起撤銷訴訟，自非適法，則原
    裁定駁回抗告人在原審之訴，並無不合。抗告意旨仍執前詞
    ，指摘原裁定違誤，求予廢棄，並無理由，應予駁回。又考
    績之結果，縱影響公務人員之財產請求權（考績獎金等），
    該考績之評等如未改變公務員身分，仍不許提起行政訴訟。
    僅就基於已確定之考績結果，依法令規定所為之財產上請求
    遭拒，方得提起，不因考績與因考績所生之財產請求權有關
    ，即認該考績亦得並提起行政訴訟，應認抗告人之抗告為無
    理由，應予駁回。
四、本件抗告為無理由。依行政訴訟法第104條、民事訴訟法第
    95條、第78條，裁定如主文。
中    華    民    國    97    年    8     月    14    日
                    最高行政法院第二庭
                        審判長法官  高  啟  燦
                              法官  鄭  小  康
                              法官  黃  合  文
                              法官  廖  宏  明
                              法官  楊  惠  欽
以  上  正  本  證  明  與  原  本  無  異
中    華    民    國    97    年    8     月    15    日
                              書記官  邱  彰  德


司法院資訊處製作；財團法人民間司法改革基金會備份。
